【裁判字號】    99,簡,254
【裁判日期】    991119
【裁判案由】    年終獎金
【裁判全文】
高雄高等行政法院簡易判決
                                       99年度簡字第254號
原      告  王世勤
被      告  高雄市立高雄啟智學校
代  表  人  林秀琴  校長
輔  佐  人  蘇平順
上列當事人間年終獎金事件，原告不服公務人員保障暨培訓委員
會中華民國99年7月13日99公審決字第0205號復審決定，提起行
政訴訟，本院判決如下：
    主  文
原告之訴駁回。
訴訟費用由原告負擔。
    事實及理由
一、事實概要︰
    緣原告係被告學校幹事，因其民國98年平時考核經功過相抵
    累積記過達一次，經被告依行政院99年1月5日院授人給字第
    0990060093號函頒「九十八年軍公教人員年終工作獎金（慰
    問金）發給注意事項」（下稱98年年終獎金發給注意事項）
    第7條第1款規定，以99年2月1日員工薪俸單發給三分之二數
    額之年終工作獎金新臺幣（下同）58,986元。原告不服，提
    起復審，經遭決定駁回後，遂提起本件行政訴訟。
二、本件原告主張︰
（一）被告98年校務評鑑績優敘獎案，業經被告校長於98年8月5
      日批示完畢，交予教師兼總務處主任宋明洲併各處室彙整
      後，逕送人事室依規定辦理發布獎勵案，惟此牽涉3個處
      室人數達近20人的卷宗，卻遭宋明洲主任無故積壓至99年
      2月25日方在其辦公桌上發現，致使本案延宕了近7個月，
      其後被告也於99年3月18日補救，但卻已造成原告在當年
      度內無法功過相抵，年終獎金遭扣三分之一，只領到三分
      之二之數額，顯然影響原告合法權益，是被告應再補發原
      告98年度年終獎金。
（二）原告犯錯遭記過處分，當年度考績也被列為乙等，且考績
      獎金也按規定只領半數，對此原告均不曾有怨懟。惟公立
      學校係依法之機關，教師既然依規定可以兼任行政，理當
      適職、適任，豈能因個人疏失而破壞行政體制與損及他人
      合法權益，這些疏失過錯，被告均已在送公務人員保障暨
      培訓委員會（下稱保訓會）答辯書坦承不諱。保訓會在駁
      回原告之復審書內載明「復審人敘獎與否，仍應按公務人
      員考績法施行細則規定。在未經校長核定發布前，自無具
      體獎勵之事實，亦不生功過相抵之問題。」但也並未認定
      宋明洲主任積壓公文達6個月又20天是正確的作為。
（三）原告認為，公務人員均知悉一件普通卷宗7日內一定得完
      成核閱，而一件獎懲案件也必須在3個月內完成，如遇特
      殊情形或跨年之虞更得加速辦理，以合時效，並收獎懲之
      功。保訓會駁回原告復審，豈不承認宋主任可以因疏失或
      忙碌積壓公文近7個月是為合理，具有正當性，而後公文
      處理時效將滑天下之大稽。為確立有效之公文現行作業程
      序及警惕上位者重視時效及保障他人合法之權益，原告乃
      提起本件訴訟，請求判決如聲明所示等語。並聲明求為判
      決：一、撤銷復審決定及原處分。二、被告應再補發原告
      98年度年終獎金29,493元。
三、被告則以︰
（一）原告於98年8月31日及98年9月1日於辦公室情緒失控行為
      不當嚴重影響辦公紀律，經高雄市政府教育局於98年12月
      30日以高市教人字第0980056196號令核定記過一次，原告
      98年考績並予考列乙等，此為原告所坦承不諱，亦無異議
      者。次查98年1月至98年12月期間，原告於被告人事資料
      系統有關其個人獎懲情形一覽表登載除記過一次外無其他
      獎懲紀錄，依「98年年終獎金發給注意事項」第7條規定
      ：「適用本注意事項之人員年終考績（核、成）或另予考
      績（核、成）列丙等或依公務員懲戒法規定受懲戒或平時
      考核受記過處分或曠職者，其年終工作獎金應依下列規定
      辦理：（一）平時考核經功過相抵後，累積記過達一次或
      累積曠職達三日者，發給三分之二．．．。」被告依據「
      98年年終獎金發給注意事項」第7條規定，並參酌原告個
      人獎懲情形，核發三分之二數額之98年年終工作獎金，並
      無違誤。
（二）又原告所訴宋明洲主任無故積壓公文，致使其獎勵案延宕
      ，造成原告在當年度內無法功過相抵，年終獎金遭扣三分
      之一，有關宋明洲主任無故積壓公文係因：被告於98年接
      受高雄市政府教育局校務評鑑，經高雄市政府教育局98年
      5月4日以高市教七字第0980017719號函核定為優等，並核
      示：「．．．依據本市96年特殊教育校務評鑑實施計畫第
      11點第1項請依權責按敘獎額度核予校長、主任、組長及
      教師記嘉獎2次」，有關職員敘獎部分，校長體諒同仁共
      同參與之辛勞與努力之成果，於主管會報中口頭指示有關
      職員部分，請各處室依教育局函示簽請敘獎，各處室主管
      乃依據校長之指示分別簽案，均經批示：「併總務處簽一
      起辦理」，各處室之簽案於移總務處後，總務處宋明洲主
      任因疏忽致未將各處室經校長核准之簽案移送人事室辦理
      敘獎事宜。本案經宋明洲主任於99年2月25日簽呈說明三
      稱：「98年8、9月間初任總務主任，既有採購法研習課程
      、又有各項業務交接及人、事、物之瞭解、銜接及原輔導
      主任業務交接、財產點交等事宜處理及新任兩個班級瞭解
      及課務處理準備等諸事繁忙，致未能用心留意該事項校長
      於總務處簽之核示『二、送成績考核委員會研議。三、併
      其他處室簽一起處理』及於各處室簽所核示『併總務處簽
      一起處理』之後續處理。」經查宋明洲主任確係自98年8
      月1日起接任總務主任一職，有關宋明洲主任處理98年校
      務評鑑績優各處室簽請敘獎文件延遲案，經校長核示：「
      一、宋主任平日做事謹慎，俱細靡遺負責盡職，又於接任
      總務新工作，急於早日進入狀況，多方繁忙，會造成此事
      件處理之延遲，真是意外。二、然公文處理延遲多時，確
      是事實，故送請教師成績考核委員會研處」。本案提交被
      告99年3月3日98學年度第1次教師成績考核委員會討論，
      經討論後決議列入年終成績考核辦理，會議紀錄簽陳校長
      核閱經批示：「有關宋主任處理98年度校務評鑑績優，各
      處室簽請敘獎文件延遲案，決議列入年終成績考核辦理，
      即應錄案查參，惟為求更慎重、周延，請再深入研議酌處
      」。故依校長核示，本案再提交被告99年3月16日98學年
      度第2次教師成績考核委員會討論，經充分討論後決議：
      「宋明洲處理公文延遲案給予書面警告並列入年終考核辦
      理」，綜上，宋主任處理98年度校務評鑑績優各處室簽請
      敘獎文件確有疏失延遲，惟渠於98年8月1日接任總務主任
      乙職，係新手上路，且總務業務繁忙，以致疏失，確屬無
      心之過，又本案已二次提交教師成績考核委員會討論，被
      告確實已審慎處理。又宋主任已於99年8月1日轉任本校教
      師，未兼總務主任一職，且渠之98學年度之平時成績考核
      紀錄表及成績考核表，經校長初評，均核予考列四條一款
      ，並於本校99年7月27日召開之98學年度第5次教師成績考
      核委員會針對宋主任處理公文延遲，列入年終成績考核辦
      理乙案提出討論，經查宋主任98學年度計嘉獎8次，病假
      2小時，經與會委員審慎討論後亦核予考列四條一款，並
      簽陳校長批示：尊重委員會決議在案，亦一併敘明。
（三）原告於98年度內因宋主任處理敘獎案延遲，被告對於宋主
      任之事，依上所述，確已依照法定程序審慎處理，又原告
      於當年度內確實僅有記過一次，而無其他獎勵事由，復參
      酌保訓會99年7月13日99公審決字第0205號復審決定書內
      所載：「該校校長為體諒該校其他同仁亦有共同參與之辛
      勞與努力，固於主管會報口頭指示，請各處室就有關職員
      部分簽請敘獎，惟復審人敘獎與否，仍應按公務人員考績
      法施行細則第13條第4項規定，遞送該校考績委員會初核
      ，校長核定。在未經校長核定發布前，自無具體獎勵之事
      實，亦不生功過相抵之問題」。故被告依據「98年年終獎
      金發給注意事項」第7條規定核予原告三分之二之年終工
      作獎金，於法並無不合等語，資為抗辯。並聲明求為判決
      駁回原告之訴。
四、本件如事實概要欄所載之事實，業據兩造分別陳述在卷，並
    有高雄市政府教育局98年12月30日高市教人字第0980056196
    號令、原告98年1月至98年12月期間個人獎懲情形一覽表及
    被告98年員工年終獎金發放清冊、99年2月1日員工薪俸單等
    分別附於原處分卷及復審卷可稽，洵堪認定。原告雖以前揭
    情詞，資為爭執，惟查：
（一）按「為安定軍公教人員生活，特發給年終工作獎金或慰問
      金。」「發給名稱及對象（一）年終工作獎金：各級政府
      年度總預算所列員額與年度進行中經核准增加員額之現職
      軍公教人員．．．。」「發給標準（一）年終工作獎金1.
      公務機關．．．簡任第十四職等以下人員均以月支俸額及
      專業加給．．．標準計發。．．．３.98年1月31日以前已
      在職人員至同年12月1日仍在職者發給一個半月（1.5個月
      ）俸給之年終工作獎金．．．。」「適用本注意事項之人
      員．．．平時考核受記過處分．．．者，其年終工作獎金
      應依下列規定辦理：（一）平時考核經功過相抵後，累積
      記過達一次．．．者，發給三分之二數額。」分別為98年
      年終獎金發給注意事項第1條、第2條第1款、第3條第1款
      第3目、第7條第1款所明定。準此，軍公教人員如於98年
      1月1日至同年12月31日期間之平時考核，經功過相抵累積
      達記過一次之懲處者，以俸給（月支俸額及專業加給）之
      一個半月為標準，發給三分之二數額之年終工作獎金。
（二）經查，原告現任被告學校幹事，於98年8月、9月間因在辦
      公場所情緒失控行為不當，嚴重影響辦公紀律，經高雄市
      政府教育局以98年12月30日高市教人字第0980056196號令
      ，核定記過一次懲處確定在案，且其98年之平時考核並無
      其他獎勵足資相抵，累積為記過一次，此有上開懲處令及
      原告98年1月至98年12月期間個人獎懲情形一覽表等影本
      在卷可稽，亦為原告所不爭。次查，原告歷至98年官職等
      俸級為薦任第七職等年功俸六級，其月支俸額及專業加給
      計58,985元，被告爰以原告上述98年平時考核累積記過一
      次之事實，依前揭「98年年終獎金發給注意事項」第7條
      第1款之規定，以原告一個半月俸給為標準，發給三分之
      二數額之年終工作獎金58,986元，揆諸上開規定，並無不
      合。原告雖主張：本件因被告98年校務評鑑績優敘獎案，
      遭總務處宋明洲主任無故積壓延宕了近7個月，其後被告
      雖於99年3月18日補救，但卻已造成原告在98年度內無法
      功過相抵，年終獎金遭扣三分之一，只領到三分之二數額
      ，顯然影響原告合法權益，應再補發原告年終獎金云云。
      惟查，被告總務處宋明洲主任處理98年度校務評鑑績優各
      處室簽請敘獎文件延遲案，業經被告99年3月16日98學年
      度第2次教師成績考核委員會決議：「宋明洲處理公文延
      遲案給予書面警告並列入年終考核辦理。」此經被告陳明
      在卷，並有上述被告學校教師成績考核委員會議紀錄附卷
      考，而原告98年度既經高雄市政府教育局核定記過一次，
      並無其他獎勵足資相抵，殊不能以宋明洲主任處理其98年
      績優敘獎案延遲之事由，而請求被告應再補發其98年度年
      終工作獎金，是原告上開主張，委無可取。
五、綜上所述，原告上開主張既無可取。從而，被告以原告98年
    平時考核累積記過一次，乃依「98年年終獎金發給注意事項
    」第7條第1款之規定，以原告一個半月俸給為標準，發給三
    分之二數額之年終工作獎金58,986元，並無違誤，復審決定
    予以維持，亦無不合。原告起訴意旨求為判決：一、撤銷復
    審決定及原處分。二、被告應再補發原告98年度年終獎金29
    ,493元，為無理由，應予駁回。又本件事證已明，兩造其餘
    主張，核與判決結果無影響，爰不再逐一論述；另本件為簡
    易訴訟事件，爰不經言詞辯論為之，併予敘明。
六、據上論結，本件原告之訴為無理由，依行政訴訟法第233條
    第1項、第236條、第98條第1項前段，判決如主文。
中    華    民    國    99    年    11    月    19    日
              高雄高等行政法院第一庭
                              法  官  呂  佳  徵
以上正本係照原本作成。
如不服本判決，應於送達後20日內，向本院提出上訴狀並表明上
訴理由，如於本判決宣示後送達前提起上訴者，應於判決送達後
20日內補提上訴理由書（須按他造當事人人數附繕本）。
中    華    民    國    99    年    11    月    19    日

                              書記官  李  建  霆
附註：
行政訴訟法第235條（第1項、第2項）：
對於適用簡易程序之裁判提起上訴或抗告，須經最高行政法院之
許可。
前項許可，以訴訟事件所涉及之法律見解具有原則性者為限。

司法院資訊處製作；財團法人民間司法改革基金會備份。
